【裁判字號】    95,易,731
【裁判日期】    950821
【裁判案由】    毒品危害防制條例
【裁判全文】
臺灣彰化地方法院刑事判決               95年度易字第731號
公  訴  人  臺灣彰化地方法院檢察署檢察官
被      告  甲○○
                    （現羈押於臺灣彰化看守所）
上列被告因毒品危害防制條例案件，經檢察官提起公訴（九十五
年度毒偵字第八六○號、第一九五一號），本院依簡式審判程序
判決如下：
    主  文
甲○○連續施用第二級毒品，累犯，處有期徒刑捌月。扣案之塑
膠鏟管柒支、玻璃球管壹支、吸食器壹組及空塑膠袋柒個均沒收
。
    事  實
一、甲○○前於民國九十一年間曾因施用第二級毒品案件，除依
    本院裁定送強制戒治外，並由臺灣彰化地方法院檢察署檢察
    官提起公訴，嗣經本院判處有期徒刑七月確定，而其入監執
    行上開案件後，甫於九十二年十二月二十九日執行完畢，至
    強制戒治部分，則於九十二年五月三十日執行完畢釋放。詎
    仍不知警惕，又基於施用第二級毒品甲基安非他命之概括犯
    意，自九十四年年初某日起，至九十五年五月十一日止，在
    其彰化縣彰化市○○里○○街七十之六號居所內，以將甲基
    安非他命置於吸食器或玻璃球管內，再以火加熱後吸食所產
    生煙霧之方式，連續施用甲基安非他命多次。嗣先於九十五
    年二月十五日上午九時四十分許，為警在其上開居所內查獲
    ，並扣得其所有供施用甲基安非他命所用之塑膠鏟管七支、
    玻璃球管一支及空塑膠袋三個；再於九十五年五月十一日上
    午十一時三十分許，為警在其上開居所內查獲，並扣得其所
    有供施用甲基安非他命所用之吸食器壹組及空塑膠袋四個。
二、案經彰化縣警察局移送暨彰化縣警察局和美分局報告臺灣彰
    化地方法院檢察署檢察官偵查起訴。
    理  由
一、訊據被告甲○○對於上揭施用第二級毒品甲基安非他命之犯
    行坦承不諱，且其於九十五年五月十一日為警查獲後，經警
    採集其尿液送驗，結果呈甲基安非他命陽性反應，有尿液代
    號與真實姓名對照認證單及詮昕科技股份有限公司濫用藥物
    尿液檢驗報告各一紙附卷可稽，此外復有塑膠鏟管七支、玻
    璃球管一支、吸食器一組及空塑膠袋七個扣案足資佐證，足
    徵被告之自白與事實相符。再被告前於九十一年間曾因施用
    第二級毒品案件，經送強制戒治後，於九十二年五月三十日
    執行完畢釋放乙節，有臺灣彰化地方法院檢察署刑案資料查
    註紀錄表及臺灣高等法院被告全國前案紀錄表各一份在卷可
    參。綜上，本件事證明確，被告上開施用毒品之犯行，應堪
    認定。
二、查被告甲○○行為後，刑法業於九十四年二月二日修正公布
    ，九十五年七月一日起施行，其中第五十六條關於連續犯之
    規定已刪除，並修正第二條、第四十七條等規定。按行為後
    法律有變更者，適用行為時之法律，但行為後之法律有利於
    行為人者，適用最有利於行為人之法律，修正後刑法第二條
    第一項定有明文。此條規定係規範行為後法律變更所生新舊
    法律比較適用之準據法，本身尚無新舊法比較之問題，於新
    法施行後，應一律適用新法第二條第一項之規定，為「從舊
    從輕」之比較。再按本次法律變更，比較時應就與被告罪刑
    有關之共犯、未遂犯、想像競合犯、牽連犯、連續犯、結合
    犯，以及累犯加重、自首減輕暨其他法定加減原因（如身分
    加減）與加減例等一切情形，綜其全部罪刑之結果而為比較
    （最高法院九十五年五月二十三日九十五年度第八次刑庭會
    議決議參照），其比較理由及結果均詳如附表，先予敘明。
    是核被告所為，係犯毒品危害防制條例第十條第二項之施用
    第二級毒品罪。被告為施用而持有第二級毒品甲基安非他命
    之低度行為，已為施用之高度行為所吸收，不另論罪。其先
    後多次施用第二級毒品甲基安非他命之犯行，時間緊接，犯
    罪構成要件相同，顯係基於概括犯意為之，應依修正前刑法
    第五十六條之規定，論以一罪，並加重其刑。另查，被告前
    於九十一年間曾因施用第二級毒品案件，經本院判處有期徒
    刑七月確定，而其入監執行上開案件後，甫於九十二年十二
    月二十九日執行完畢乙節，有臺灣高等法院被告前案紀錄表
    、臺灣彰化地方法院檢察署刑案資料查註紀錄表各一份在卷
    足稽，則其於受有期徒刑執行完畢後，五年以內再犯本案有
    期徒刑以上之罪，應適用修正前刑法第四十七條之規定論以
    累犯，並加重其刑。爰審酌被告前即有施用毒品之前科，經
    強制戒治後，仍不能戒除毒癮，竟再度施用毒品戕害自身健
    康，及其犯罪之動機、目的、所生危害及犯罪後之態度等一
    切情狀，量處如主文所示之刑，以示懲儆。至扣案之塑膠鏟
    管七支、玻璃球管一支、吸食器一組及空塑膠袋七個，為被
    告所有供施用甲基安非他命所用之物，爰依刑法第三十八條
    第一項第二款之規定宣告沒收。
據上論斷，應依刑事訴訟法第二百七十三條之一第一項、第二百
九十九條第一項前段，毒品危害防制條例第十條第二項，刑法第
十一條前段、第二條第一項前段、第三十八條第一項第二款、修
正前刑法第五十六條、第四十七條，判決如主文。
本案經檢察官何蕙君到庭執行職務。
中    華    民    國    95    年    8     月    21    日
                        臺灣彰化地方法院刑事第一庭
                                      法  官    紀佳良
以上正本證明與原本無異。
如不服本判決，應於送達後十日內向本院提出上訴狀(須附繕本)
。
中    華    民    國    95    年    8     月    21    日
                                      書記官    陳錫威
附錄本案論罪科刑法條：
毒品危害防制條例第十條第一項：
施用第一級毒品者，處六月以上五年以下有期徒刑。
【附表】：
┌──┬───────┬───────┬───────┬────┬────┬──────┐
│刑法│  舊法規定    │   新法規定   │   比較理由   │比較依據│比較結果│備考        │
│條號│              │              │              │        │何者對行│            │
│    │              │              │              │        │為人有利│            │
├──┼───────┼───────┼───────┼────┼────┼──────┤
│56  │連續數行為而犯│刪除          │一般認為連續犯│修正刑法│舊法    │1.不包括法院│
│    │同一罪名者，以│              │在本質上係數行│第2條第1│        │  審理結果認│
│    │一罪論。但得加│              │為而屬數罪，僅│項前段  │        │  連續犯係接│
│    │重其刑至二分之│              │係基於訴訟經濟│        │        │  續犯或包括│
│    │一            │              │或責任吸收原則│        │        │  上一罪等情│
│    │              │              │之考量，而論以│        │        │  形。      │
│    │              │              │一罪，新法將連│        │        │2.連續之數行│
│    │              │              │續犯之規定廢除│        │        │  為須均在舊│
│    │              │              │後，除非符合「│        │        │  法時期始可│
│    │              │              │接續犯」或「包│        │        │  ，如部分行│
│    │              │              │括的一罪」之情│        │        │  為發生在新│
│    │              │              │形，可認為構成│        │        │  法施行後，│
│    │              │              │單一之犯罪外，│        │        │  則該部分應│
│    │              │              │均應認係數罪併│        │        │  逕適用新法│
│    │              │              │罰。          │        │        │  。        │
├──┼───────┼───────┼───────┼────┼────┼──────┤
│47  │受有期徒刑之執│受徒刑之執行完│1.舊法於徒刑執│因本案再│因本案再│            │
│    │行完畢，或受無│畢，或一部之執│  行完畢或一部│犯者為故│犯者為故│            │
│    │期徒刑或有期徒│行而赦免後，5 │  之執行而赦免│意犯罪，│意犯罪，│            │
│    │刑一部之執行而│年以內故意再犯│  後，5 年內故│不生新舊│不生新舊│            │
│    │赦免後，5年以 │有期徒刑以上之│  意或過失再犯│法比較之│法比較之│            │
│    │內再犯有期徒刑│罪者，為累犯，│  有期徒刑以上│問題，應│問題，應│            │
│    │以上之罪者，為│加重本刑至二分│  之罪者，均為│逕適用修│逕適用修│            │
│    │累犯，加重本刑│之一（第47第1 │  累犯；新法則│正前行為│正前行為│            │
│    │至二分之一。  │項）。        │  僅於故意犯罪│時之舊法│時之舊法│            │
│    │              │              │  ，始構成累犯│。      │。      │            │
│    │              │              │  。          │        │        │            │
│    │              │              │2.然如再犯者係│        │        │            │
│    │              │              │  故意犯罪，新│        │        │            │
│    │              │              │  舊法規定並無│        │        │            │
│    │              │              │  何不同，自不│        │        │            │
│    │              │              │  生比較新舊法│        │        │            │
│    │              │              │  之問題，應逕│        │        │            │
│    │              │              │  適用修正前行│        │        │            │
│    │              │              │  為時之舊法。│        │        │            │
├──┴───┬───┼───────┴───────┴────┴────┴──────┤
│整體比較結果│  舊法│1.本案被告連續多次施用第2 級毒品甲基安非他命之犯行，均在舊法時期│
│            │      │  ，且非屬「接續犯」或「包括的一罪」之情形，依新法將連續犯之規定│
│            │      │  廢除後，均應認係數罪併罰；依修正前刑法第56條之規定，屬裁判上一│
│            │      │  罪，得加重其刑至二分之一，是依修正刑法第2條第1項前段比較，應適│
│            │      │  用修正前刑法第56條之規定，對被告有利。                        │
│            │      │2.因本案再犯者為故意犯罪，依上揭說明，不生新舊法比較之問題，應逕│
│            │      │  適用修正前刑法第47條。                                        │
│            │      │3.綜上全部罪刑之結果而為比較，應以舊法有利於被告。              │
└──────┴───┴────────────────────────────────┘


司法院資訊處製作；財團法人民間司法改革基金會備份。
